臺灣台中地方法院民事判決　九十年度簡上字第四三二號
　　上　訴　人　煌海企業有限公司
　　法定代理人　乙○○
　　法定代理人　甲○○
　　訴訟代理人　丙○○
右當事人間請求事件，上訴人對於中華民國九十年九月二十五日本院沙鹿簡易庭九十
年度沙簡字第一五二號第一審簡易判決提起上訴，本院判決如左：
    主      文
原判決關於命上訴人給付部分，與該部分假執行宣告，暨除確定部分外訴訟費用之裁
判均廢棄。
右廢棄部分，被上訴人在第一審簡易之訴及假執行之聲請均駁回。
第一（除確定部分外）、二審訴訟費用由被上訴人負擔。
    事      實
甲、上訴人方面：
  一、聲明：如主文所示。
  二、陳述：
  （一）原判決據以認定上訴人必須與原審被告王文共同賠償被上訴人新台幣（下
        同）十五萬三千六百六十七元之依據，不外以認定王文受僱於上訴人，且
        王文所駕駛而肇事之車牌號碼ＮＹ─五九五二號自用小貨車（下稱系爭車
        輛）為上訴人所有為主要論據。惟按動產物權之讓與，僅將動產交付即生效
        力，並非如不動產須以登記為生效要件。車輛既屬動產，其所有權之移轉自
        當經交付即可，而車籍資料之登記僅係監理機關為便利車輛之管理所為之行
        政措施，不得作為車輛所有權歸屬之唯一依據。本件肇事之系爭車輛，係王
        文以上訴人名義向中華汽車股份有限公司以分期付款之方式購買，而在購
        買後，由上訴人借與王文二十四張以上訴人名義為發票人之支票，用以支
        付每月之分期款，嗣後王文並陸續返還上開票款予上訴人。是系爭小客車
        固然登記於上訴人名下，惟僅係當初王文方便購車所為之便宜舉措，車輛
        一直以來均係由王文使用，上訴人從未過問，如何能認上訴人須就王文
        車禍肇事之侵權行為負連帶賠償責任。
  （二）另按民法第一百八十八條第一項僱用人應與不法侵害行為之受僱人負連帶賠
        償責任之規定，係以雙方存有僱傭關係及受僱人係因執行職務所為之行為為
        要件。本件原審被告王文從未受僱於上訴人公司，遑論有何執行上訴人公
        司職務之行為，原審遽命上訴人須依民法前開規定與王文共同負賠償責任
        ，於法容有未合。
　三、證據：提出公司支票簿、支票使用紀錄、現金支出傳票、監理所註銷汽車牌照
　　　通知書、八十七至八十九年上訴人各類所得扣繳暨免扣繳憑單及申報書為證。
乙、被上訴人方面：
    被上訴人未於最後言詞辯論期日到場，據其以前到場之聲明、陳述略稱：
  一、聲明：駁回上訴。
  二、陳述：除與原判決記載相同者，茲引用之外，補稱：
  （一）上訴人稱系爭小客車係綽號「博吉」之原審被告王文向其借用支票分期付
        款所購買，並提出支票使用紀錄簿為證，惟「博吉」是否果係原審被告王
        文，不無疑問。另上訴人借出之支票是否即為支付買受系爭車輛之款項，亦
        有疑慮，且上訴人借出之支票總額為四十四萬九千八百元，然依上訴人所提
        出現金支出傳票所示，王文僅清償十七萬三千三百元，二者金額相差甚多
        ，上訴人應提出合理之解釋。
  （二）被上訴人雖無法舉證王文確實為上訴人公司之員工，惟依上訴人所提出之
        扣繳憑單，上訴人僅支付黃碧蓮一人之薪資，顯與常理不符；且系爭車輛既
        登記於上訴人之名下，屬公司之資產，上訴人就系爭車輛肇事所生之損害理
        應負賠償之責。
  三、證據：除援用第一審所提證據外，復聲請本院向行政院勞工保險局函詢原審被
      告王文自八十三年迄今所有投保單位之相關資料。
    理      由
一、被上訴人於言詞辯論期日未到場，核無民事訴訟法第三百八十六條所列情形，爰
    依上訴人之聲請由其一造辯論而為判決。
二、本件被上訴人起訴主張上訴人之受僱人即原審共同被告王文於八十九年三月二
    十八日，因執行職務而駕駛上訴人所有之系爭車輛，由台中市○○路直行往忠勇
    路方向行駛，途經中台路與建功路六四號前，因超車不當駛入對向車道，而迎面
    撞及自對向車道駛來，由被上訴人所承保，訴外人即被保險人白金花所有，訴外
    人周鳳琴所駕駛車號為Ｅ九－四九九八號之自用小客車，致該車毀損而支出修理
    費計二十六萬七千六百七十九元，其中就工資與零件費用各扣除自付額一千五百
    元後，被上訴人計已賠付被保險人白金花修理費二十六萬四千六百七十九元，被
    上訴人據保險法第五十三條第一項規定乃取得法定代位權，爰依民法第一百八十
    四條第一項前段、第一百八十八條第一項之規定，提起本訴請求上訴人與王文
    就前開修理費用，共同負賠償責任等語。上訴人則以系爭車輛並非公司所有，而
    係王文以上訴人名義購買，系爭車輛固然登記於上訴人名下，惟僅係當初王
    文方便購車所為之便宜舉措，車輛係由王文使用，上訴人從未過問。王文從
    未受僱於上訴人，並無為上訴人執行職務之行為等語，資為抗辯。（被上訴人於
    原審起訴請求上訴人與王文應給付二十六萬四千六百七十九元，及自起訴狀繕
    本送達之翌日起至清償日止之法定遲延利息；原審判命上訴人與原審被告王文
    需共同給付十五萬三千六百七十七元及法定遲延利息，而駁回其餘請求，上訴人
    對於不利於己之部分提起上訴，其餘部分未經王文及被上訴人聲明上訴，已告
    確定）
三、被上訴人主張因王文駕駛系爭車輛肇事，致被保險人白金花所有之車號Ｅ九－
    四九九八號之自用小客車毀損送維修，被上訴人因而賠付二十六萬四千六百七十
    九元等情，業據被上訴人保險理賠計算書、行車執照、統一發票、估價單、照片
    及台中市警察局交通警察隊肇事現場圖等件為證，並有原審法院依職權調取之台
    中市○○○道路交通事故調查報告表一紙及現場照片四張在卷可資佐證，而上訴
    人對此亦未加爭執，堪信被上訴人此部份之主張為真實。系爭車禍之發生，既肇
    因於王文駕車而超車不當，駛入對向車道所致，王文就本件車禍之發生自有
    過失，而其過失與白金花所受損害復有相當因果關係，則王文本應負損害賠償
    之責，並由被上訴人依保險法第五十三條第一項之規定代位行使被保險人之請求
    權。惟被上訴人認王文係受僱於上訴人公司，且肇事當時屬執行職務，而認上
    訴人應與王文負共同清償責任，則為上訴人所否認，並以前揭情詞置辯，是本
    件審究之重點為王文是否確實受僱於上訴人，而因執行上訴人公司之職務，致
    肇生本件侵權行為？
四、按受僱人因執行職務，不法侵害他人之權利，由僱用人與行為人連帶負損害賠償
    責任，民法第一百八十八條第一項固定有明文。惟僱用人責任之成立，本以侵權
    行為人須為僱用人之受僱人為要件。所謂「僱用人」與「受僱人」，雖毋須以雙
    方明定僱傭契約為前提，惟僱用人必須對受僱人有選任與監督之職責，令就受僱
    人執行職務之侵權行為所致損害連帶負擔之賠償責任，方符條文之規範意旨。另
    當事人主張有利於己之事實者，就其事實有舉證之責任，民事訴訟法第二百七十
    七條亦定有明文。本件被上訴人既主張上訴人應負僱用人責任，則就上訴人對王
    文有選任與監督職責之僱傭關係及王文係因執行職務不法侵害他人之權利等
    有利於己之事實，自應負舉證責任。查車籍資料之登記僅係監理機關為便利車輛
    管理所為之行政措施，已不得作為車輛所有權歸屬之唯一依據；且即便系爭車輛
    確屬上訴人所有，惟被上訴人既援引民法第一百八十八條第一項為請求之依據，
    則仍需舉證證明上訴人與王文間存有僱傭關係，被上訴人既未舉證證明，自不
    得遽為有利於被上訴人之認定。況依本院依被上訴人之聲請向行政院勞工保險局
    函詢結果，王文自六十八年八月十八日退保後，迄未再參加勞工保險，亦有勞
    工保險局九十年十二月二十六日保承字第一０二六二三九號書函附卷可佐。參以
    據上訴人所提出之八十七年至八十九年各類所得扣繳暨免扣繳憑單及申報書所載
    ，上訴人亦未曾給付王文薪資所得。凡此，均無從認定上訴人與王文間存有
    僱傭關係。
五、綜上所述，上訴人之抗辯自屬可信，被上訴人主張原審被告王文受僱於上訴人
    ，因執行職務，不法侵害他人權利等語，為不足採。從而，被上訴人請求上訴人
    與王文共同負擔侵權行為損害賠償責任，為無理由，不應准許，其假執行之聲
    請亦失所附麗，應併予駁回。原審判命上訴人應與原審被告王文共同給付，並
    為假執行之宣告，自有未洽。上訴意旨指摘此部分原判決不當，求予廢棄改判，
    為有理由，自應由本院予以廢棄，改判如主文第二項所示。
六、本件事證已臻明確，兩造其餘主張及所提證據，經審究後均與本院上開論斷無涉
    或無違，不予贅述。
七、據上論結，本件上訴為有理由，依民事訴訟法第三百八十五條第一項前段、第四
    百三十六條之一第三項、第四百五十條、第七十八條判決如主文。
中　　　華　　　民　　　國　　九十一　　年　　　五　　　月　　　三  　　日
                                臺灣台中地方法院民事第一庭
~B審判長法　官　王  銘
~B　　　法　官　吳美蒼
~B　　　法　官　陳思成
右正本證明與原本無異
本件不得上訴
中　　　華　　　民　　　國　　九十一　　年　　　五　　　月　　　六  　　日
~B法院書記官
